臺灣花蓮地方法院刑事判決　　　　　　　99年度交訴字第41號
公　訴　人　臺灣花蓮地方法院檢察署檢察官
被　　　告　劉興郎
上列被告因公共危險案件，經檢察官提起公訴（99年度偵字第23
45號），本院判決如下：
    主  文
劉興郎無罪。
    理  由
壹、證據能力部分：
一、按刑事訴訟法第159條第1項規定：「被告以外之人於審判外
    之言詞或書面陳述，除法律有規定者外，不得作為證據」；
    其立法本旨係以證人於審判外之言詞或書面陳述，屬於傳聞
    證據，此項證據，當事人無從直接對於原供述者加以詰問，
    以擔保其真實性，法院亦無從直接接觸證人而審酌其證言之
    憑信性，違背直接審理及言詞審理之原則，除具有必要性及
    信用性情況之除外者外，原則上不認其有容許性，自不具證
    據能力；至所謂具有必要性及信用性情況者，例如刑事訴訟
    法第159條之1至第159條之5情形，仍例外認其有證據能力，
    然此乃係指法院未於審判期日傳喚相關證人到庭，案件僅能
    依靠該等證人於審判外之陳述以為判斷之情形，始需就該等
    審判外供述證據嚴格依照刑事訴訟法第159條之 1至第159條
    之 5所定要件一一檢視各該證人之供述，作為證據之資格。
    倘法院已經依據當事人聲請傳喚證人到庭接受檢辯雙方之交
    互詰問，則法院既已透過直接、言詞審理方式檢驗過該證人
    之前之證詞，當事人之反對詰問權亦已受到保障得以完全行
    使之情況下，該等審判外證據除有其他法定事由（例如：非
    基於國家公權力正當行使所取得或私人非法取得等，而有害
    公共利益，即以一般證據排除法則為判斷），應認該審判外
    供述已得透過審判程式之詰問檢驗，而取得作為證據之資格
    ，亦即其審判外供述與審判中供述相符部分，顯然已經構成
    具備可信之特別情狀，當然有證據資格（實務上之作用常為
    引用該等陳述與審判中陳述相符，強化該證人供述之可信度
    ），其不符部分，作為檢視審判中所為供述可信與否之彈劾
    證據，當無不許之理，甚者，其不符部分倘係於司法警察、
    檢察事務官調查中之供述，作為認定被告犯罪與否或不構成
    犯罪與否之證據，亦僅需依照刑事訴訟法第159條之2規定，
    斟酌其審判外供述作成外部環境、製作過程、內容、功能等
    情況認為之前供述較為可信，即可取得證據之資格，而作為
    認定事實之證據資格，最高法院94年臺上字第2507號、95年
    臺上字第2515號判決意旨均可資參照。經查：本件證人即被
    害人陳仁道已於本院審理時到庭，並接受本院訊問、交互詰
    問程序，直接言詞審理檢視其證詞，故其前於警局之供述，
    當然已取得作為證據之資格，應有證據能力。
二、次按，被告以外之人於審判外之言詞或書面陳述，除法律有
    規定者外，不得作為證據，刑事訴訟法第159條第1項固有明
    文；惟被告以外之人於審判外之陳述，雖不符刑事訴訟法第
    159條之1至第159條之4之規定，而經當事人於審判程序同意
    作為證據，法院審酌該言詞陳述或書面陳述作成時之情況，
    認為適當者，亦得為證據。當事人、代理人或辯護人於法院
    調查證據時，知有第159條第1項不得為證據之情形，而未於
    言詞辯論終結前聲明異議者，視為有前項之同意，同法第15
    9條之5亦有明文。本院卷附證人陳勝榮警詢筆錄、道路交通
    事故現場圖、調查報告表(一)(二)、財團法人台灣基督教門諾會
    醫院診斷證明書等雖屬被告以外之人於審判外之言詞或書面
    陳述，然均經被告同意引為證據，未於言詞辯論終結前就該
    等證據聲明異議，且本院審酌上開書面陳述於作成時之情況
    ，並無違法不當或證明力明顯過低之瑕疵，認前揭證據方法
    ，均適為本案之證據；至現場照片之非供述證據，亦查無違
    反法定程序取得之情形，依刑事訴訟法第158條之4反面規定
    ，洵具證據能力，合先敘明。
貳、實體部分：
一、公訴意旨略以：被告劉興郎於民國99年 3月30日12時15分許
    ，駕駛車牌號碼G6—0476號自小客車，自花蓮縣吉安鄉○○
    村○○路路邊起步，欲沿該路由北往南行駛時，未注意後方
    來車致上述車輛左前車頭部位不慎撞及陳仁道所騎車牌號碼
    LX9—880號機車前車頭部位，致陳仁道人車倒地受傷（過失
    傷害部分未據告訴）。詎被告在肇事後，並未下車察看，且
    無採取必要之救護措施，亦未留下車禍處理相關事宜之聯絡
    方式及徵求陳仁道之同意，隨即逕行逃逸。因認被告涉犯刑
    法第185條之4肇事逃逸罪嫌云云。
二、按犯罪事實應依證據認定之，無證據不得認定犯罪事實；不
    能證明被告犯罪者，應諭知無罪之判決，刑事訴訟法第 154
    條第 2項、第301條第1項分別定有明文。此所謂認定犯罪事
    實之證據，無論其為直接或間接證據，均須達於通常一般人
    均不致有所懷疑，而得確信其為真實之程度，始得據為有罪
    之認定，若其關於被告是否犯罪之證明未能達此程度，而有
    合理性懷疑之存在，致使無法形成有罪之確信，根據「罪證
    有疑、利於被告」之證據法則，即不得遽為不利被告之認定
    （最高法院29年上字第3105號、40年臺上字第86號、76年臺
    上字第4986號判例參照）。次按刑法第185條之4肇事致人死
    傷逃逸罪之立法理由為「為維護交通安全，加強救護，減少
    被害人之死傷，促使駕駛人於肇事後，能對被害人即時救護
    ，特增設本條，關於肇事致人死傷而逃逸之處罰規定。」，
    是若行為人於肇事後已先在場確認被害人傷勢，並為即時救
    護且等待救護車將被害人送醫後始行離去，自難認有肇事逃
    逸之意圖及行為。
三、公訴人認被告前揭行為涉犯刑法第185條之4之肇事逃逸犯行
    ，無非係以(一)被告於警詢、偵查中之陳述；(二)證人即被害人
    陳仁道於警詢之陳述；(三)現場證人陳勝榮於警詢之陳述；(四)
    道路交通事故現場圖、調查報告表(一)(二)、舉發違反交通管理
    事件通知單、現場照片；(五)財團法人台灣基督教門諾會醫院
    診斷證明書 1紙等為其主要論據。訊據被告固坦承於上揭時
    地與陳仁道發生交通事故，惟堅詞否認有何肇事逃逸犯行，
    辯稱：當時我出來是跟他擦撞，我還有下車扶他，我車沒有
    開走，我等到救護車走後我才走。救護車是我請同事叫的，
    當時我有跟同事扶他在旁邊坐，我有等到救護車來，救護車
    先到，要把陳仁道送到救護車時警察就到了，警察有看到傷
    者，救護車才走，我直到救護車離開我還在旁邊。後來警察
    來的時候我在旁邊，我沒有當場承認是我肇事，警察問陳勝
    榮，我車子都停在現場，我當時有喝一些酒，怕警察，我離
    開時被害人已經送醫了，並無逃逸之行為等語。
四、經查：
  (一)被告劉興郎於99年3月30日12時15分許，駕駛車牌號碼G6-04
    76號自小客車，自花蓮縣吉安鄉○○村○○路路邊起步，欲
    沿該路由南往北行駛時，未注意後方來車致上述車輛左前車
    頭部位不慎撞及陳仁道所騎車牌號碼LX9—880號機車前車頭
    部位，致陳仁道人車倒地受傷（過失傷害部分未據告訴）之
    事實，為被告坦承在卷，並據被害人陳仁道及證人陳勝榮於
    警詢陳述在卷，復有有道路交通事故現場圖、調查報告表(一)
    (二)、舉發違反交通管理事件通知單、現場照片及財團法人台
    灣基督教門諾會醫院診斷證明書 1紙在卷可稽，可堪認屬真
    實。
  (二)被告於肇事後，下車查看，並將被害人陳仁道扶到路旁等待
    救護車，被告於救護車及警員到場時，均尚在現場等情，業
    據證人即被害人陳仁道於本院證述：被白色汽車撞到後，開
    汽車的人有下車扶我到路旁，他說要送我到醫院，他把我扶
    到路旁後，把他的車子移進去，也牽我的車子到旁邊，就在
    前面等救護車，很像已經有人去叫救護車，他在前面他自己
    車子旁邊，沒有坐在我身旁，他是扶我到旁邊以後就離開去
    移車子；他在他車子旁邊，我記得他是跟同事講話，他跑進
    去工地又跑出來，又跑去他的車子那邊，他沒有走，他就是
    跟人講一講話又跑去車子那邊；在現場等10幾分到20分鐘救
    護車才到，救護車到的時候，他就在他車子旁邊，我離開之
    前看到他在他車子旁邊；被告及其同事扶我到旁邊休息，救
    護車到場時，被告的人、車都還在現場，當時他是說希望不
    要報警，他說負責到底，想說私下和解，但我堅持等警察來
    ，有兩位警員到場，我等到警察來，救護車才走；警察來時
    ，警察問撞我的是哪一個，我當場有指出是被告，警察有去
    找他，但因為我們離的比較遠，他們講什麼我不清楚，後來
    救護車到了，我就上救護車走了；被告當時有留在現場，是
    想跟我處理的意思，我說一定要警察來處理，但是誰叫的我
    不知道，不是我報警的，警卷19頁編號20的照片扶我的人是
    被告等語明確（見本院卷第 53-59頁）；並據證人藍國銘於
    本院證述：與被告是同事，當時因為我剛好12點多下班，他
    也下班，他要開車去吃飯，我要去買便當，結果看到他在前
    面發生事故，他就把傷患扶到旁邊；發生事故之後被告要處
    理，有叫我幫他買便當，我買完便當回來後，被告還在馬路
    邊，被告在工地樓下，工地是在車禍現場的對面等語在卷（
    見本院卷第 60-62頁），復有被告於肇事後攙扶被害人至路
    旁之現場照片3張（見警卷35-36頁）可為佐證，均互核相符
    ，足見被告於肇事後確有下車查看且救助將被害人扶到路旁
    等候救護車，直至救護車到場將被害人送醫後，被告尚留在
    現場等情屬實，被告並無將欠缺自我救護能力之傷者棄置現
    場自行逃逸之行為甚明。
  (三)被害人即證人陳仁道於本院雖證述在上救護車前被告並未留
    下姓名及聯絡方式，及證人陳勝榮於警詢陳述「因為劉興郎
    告訴我，他有喝酒怕接受警方酒測，所以他就先離開現場。
    」等語，然查：被告因喝酒肇事，害怕酒測，為被告坦承在
    卷（不能安全駕駛動力交通工具部分，未據起訴），被告於
    肇事後向證人陳仁道表示負責到底想私下和解，希望不要報
    警，惟陳仁道堅持等警察來，而被告仍留在現場等待救護車
    、警察到場，被告於救護車將陳仁道送醫後，被告仍在現場
    等情，業據證人陳仁道證述在卷，已如前述，是被告已盡救
    助義務，雖於警察到場後，因害怕酒測未當場向警員承認為
    肇事人而離開現場，由警員詢問陳勝榮並製作筆錄，惟當時
    被害人陳仁道已送醫，縱被告未及留下姓名及電話號碼給被
    害人，亦不得據此遽認被告有肇事逃逸之意圖及行為，況被
    害人陳仁道從未指述被告有肇事逃逸之行為，檢察官僅依證
    人陳勝榮警詢陳述「因為劉興郎告訴我，他有喝酒怕接受警
    方酒測，所以他就先離開現場。」之語，未加查證即遽認被
    告涉有肇事逃逸犯行，尚嫌速斷。
  (四)綜上所述，被告並無肇事逃逸之行為，此外，復查無其他積
    極證據足資認定被告確有公訴人所指上揭犯行，既不能證明
    被告此部分犯罪，揆諸前揭說明，自應為無罪之諭知。
據上論斷，應依刑事訴訟法第301條第1項，判決如主文。
本案經檢察官簡淑如到庭執行職務。
中    華    民    國   100    年    3     月    30    日
                  刑事第二庭  審判長  法  官  張宏節
                                      法  官  林季緯
                                      法  官  蔡寶樺
以上正本證明與原本無異。
如不服本判決應於收受送達後10日內向本院提出上訴書狀，並應
敘述具體理由。其未敘述上訴理由者，應於上訴期間屆滿後20日
內向本院補提理由書(均須按他造當事人之人數附繕本)「切勿逕
送上級法院」。告訴人或被害人如對於本判決不服者，應具備理
由請求檢察官上訴，其上訴期間之計算係以檢察官收受判決正本
之日期為準。
中    華    民    國   100    年    3     月    31    日
                                      書記官